【裁判字號】    98,訴,7
【裁判日期】    980323
【裁判案由】    違反槍砲彈藥刀械管制條例
【裁判全文】
臺灣屏東地方法院刑事判決                 98年度訴字第7號
公  訴  人  臺灣屏東地方法院檢察署檢察官
被      告  甲○○
選任辯護人  吳澄潔律師
上列被告因違反槍砲彈藥刀械管制條例案件，經檢察官提起公訴
（97年度偵字第6758號），本院判決如下：
    主  文
甲○○犯非法持有空氣槍罪，處有期徒刑貳年，併科罰金新臺幣
伍萬元，罰金如易服勞役，以新臺幣壹仟元折算壹日。緩刑伍年
，並應向公庫支付新臺幣伍萬元，以及向指定之公益團體、地方
自治團體或社區提供壹佰捌拾小時之義務勞務，緩刑期間付保護
管束。扣案空氣槍（槍支管制編號：0000000000號）壹支沒收。
    事  實
一、甲○○於民國97年10月2 日10時許，在屏東縣滿州鄉林村
    老佛山區某處，偶然發現遭到不詳原因棄置之空氣槍1 支、
    紅外線瞄準器2 個、測試基座1 個、鋼珠438 顆、鋼珠裝填
    器2 個、螺絲起子1 隻、紅外線瞄準器固定栓1 個、L 型拆
    卸工具11支、靶板2 塊等物，詎其明知具有殺傷力之空氣槍
    係槍砲彈藥刀械管制條例所定之管制物品，未經許可不得持
    有，竟基於非法持有空氣槍之犯意，上前撿拾該具有殺傷力
    之空氣槍1 支（槍枝管制編號：0000000000號）；復為求試
    射槍枝，乃隨地立起上開靶板，再將持有之空氣槍架設在上
    開測試基座，迨備妥定位之際，旋由巡邏員警發覺而當場查
    獲，並扣得上開槍枝、器具，始悉前情。
二、案經屏東縣政府警察局恆春分局報告臺灣屏東地方法院檢察
    署檢察官偵查起訴。
    理  由
壹、證據之證據能力
一、按被告以外之人於審判外之言詞或書面陳述，除法律有規定
    者外，不得作為證據；檢察官得囑託醫院、學校或其他相當
    之機關、團體為鑑定，或審查他人之鑑定；其須以言詞報告
    或說明時，得命實施鑑定或審查之人為之；刑事訴訟法第15
    9 條第1 項、第208 條第1 項分別定有明文。是檢察官依刑
    事訴訟法第208 第1 項之規定，囑託鑑定機關所出具之鑑定
    報告，應屬刑事訴訟法第206 條第1 項之鑑定報告，為傳聞
    法則之例外，而囑託包括檢察官直接囑託及概括指定而由警
    察機關逕送鑑定之情形。查高雄縣政府警察局於本案偵查中
    ，受檢察官概括指定而由警察機關逕送鑑定所為之槍彈鑑定
    書，屬刑事訴訴法第159 條第1 項「被告以外之人於審判外
    之言詞或書面陳述，除法律有規定者外，不得作為證據。」
    ，所稱「法律有規定者」之例外情形，此因「鑑定之經過及
    其結果，應命鑑定人以言詞或『書面』報告」，同法第206
    條第1 項亦規定甚明，是鑑定人以書面為鑑定報告提出於檢
    察官，依刑事訴訟法第159 條第1 項立法理由及同法第206
    條第1 項規定，應具有證據能力。
二、被告以外之人於偵查中向檢察官所為陳述，依刑事訴訟法第
    159 條之1 第2 項明文規定原則上得為證據。本件證人謝宏
    儒於偵查中所為陳述，係於檢察官面前具結作證，被告及其
    辯護人復未抗辯該審判外之陳述有何顯不可信之情況，亦未
    請求行使詰問權，依前開法條規定，自有證據能力。
貳、實體部分：
一、上開犯罪事實，業據被告坦承不諱，並有證人即目擊被告持
    槍欲行試射之查獲員警謝宏儒證述情節可資佐證（見偵卷第
    19頁），此外，復有扣案空氣槍1 支（槍支管制編號：0000
    000000號）以及前開同處為被告發覺之器物為憑。而上開空
    氣槍經送以性能檢驗法、動能試射法鑑驗，結果乃以該槍枝
    係氣體動力式長槍，以中型高壓氣體鋼瓶內氣體為發射動力
    ，經以金屬彈丸試射，其中彈丸（直徑6 公釐、重約0.89公
    克）最大發射速度為166 公尺/ 秒，換算其動能為12焦耳，
    單位面積動能為42焦耳/ 平方公尺，已達在最具威力之適當
    距離，足使彈丸穿入人體皮肉層之動能標準等情，此有高雄
    縣政府警察局97年10月22日高縣警鑑字第0970088982號槍彈
    鑑定書1 份在卷可稽（見偵卷第14-16 頁），可見扣案空氣
    槍確有殺傷力無訛。綜上，足徵被告之自白與事實相符，堪
    予採信，從而本件事證明確，被告犯行足可認定，應依法論
    科。
二、核被告所為，係犯槍砲彈藥刀械管制條例第8 條第4 項之非
    法持有空氣槍罪。查被告因行經山間偶然發現不詳原因棄置
    該處之槍枝等器物，一時心起好奇，而加以持有上開空氣槍
    並欲行擊發試射，隨即為巡邏員警當場查獲等節，為被告供
    承明確、證人即查獲員警謝宏儒證述綦詳，均詳前所述，考
    諸其犯罪情狀、行為態樣與犯行後果，相較於所犯槍砲彈藥
    刀械管制條例第8 條第4 項所定有期徒刑最輕本刑為3 年以
    上之罪，確屬情輕法重，客觀上足以引起一般人之同情，堪
    予憫恕，而認處以法定最輕刑度猶嫌過重，爰依刑法第59條
    之規定，酌量減輕其刑。爰審酌被告並無前科，素行良好，
    有其前案紀錄表、刑案資料查註紀錄表各1 份為憑，然其法
    治觀念不足，未能謹言慎行，竟為滿足個人好奇心，即隨意
    撿拾管制槍枝並欲行試射，其動機顯然可議；而具有殺傷力
    之槍枝嚴重影響社會治安，被告率然擁槍持之，極可能由此
    釀成他人生命、身體、安全之威脅，幸因巡邏員警即時察覺
    始免於難，是被告犯行確屬不該，惟念其犯後被訴違反槍砲
    彈藥刀械管制條例之重罪，仍始終承認犯行、坦然面對司法
    ，顯具悔意等一切情狀，量處如主文所示之刑，並就罰金刑
    部分諭知易服勞役之折算標準，以示懲儆。
三、被告素無前科，已如前述，其因一時未遑深思熟慮，致罹刑
    章，然歷經本件刑事偵審程序，應知所警惕，體認所犯罪行
    之可責性，而無再犯之虞，本院認基於國家社會之資源有效
    配置及被告個人未來生活規劃等考量，非無暫緩執行刑罰之
    餘地，是被告本件所受宣告之刑，以暫不執行為適當，併予
    宣告緩刑5 年，以勵自新。然被告本件所為犯行乃違反槍砲
    彈藥刀械管制條例之重罪，為促使其日後更加重視法規範秩
    序、強化法治觀念，本院認應課予一定條件之緩刑負擔，令
    其記取教訓，並督促時時警惕，爰諭知被告應向公庫支付新
    臺幣5 萬元，以及向執行檢察官指定之公益團體、地方自治
    團體或社區提供180 小時之義務勞務，以期符合本件緩刑目
    的，復依刑法第93條第1 項第2 款之規定，宣告於緩刑期內
    付保護管束，俾資矯正，以觀後效。
四、扣案空氣槍1 支（槍枝管制編號：0000000000號），因屬違
    禁物，應依刑法第38條第1 項第1 款之規定宣告沒收。其餘
    扣案器具僅係被告撿拾扣案空氣槍時，於同處發現之遺失物
    ，為被告自承在卷（見本院98年3 月10日審判筆錄第8 頁）
    ，故該等器具均非被告所有，且非屬違禁物，自無庸宣告沒
    收，末此敘明。
據上論斷，應依刑事訴訟法第299 條第1 項前段，槍砲彈藥刀械
管制條例第8 條第4 項，刑法第11條前段、第42條第3 項、第59
條、第74條第1 項第1 款、第2 項第4 款、第5 款、第93條第1
項第2 款、第38條第1 項第1 款，判決如主文。
本案經檢察官陳啟能到庭執行職務
中    華    民    國    98    年    3    月     23    日
                  刑事第四庭  審判長法  官  莊鎮遠
                                    法  官  王以齊
                                    法  官  江振源
以上正本證明與原本無異
如不服本判決，應於判決送達後10日內向本院提出上訴書狀（應
附繕本），其未敘述上訴理由者，應於上訴期間屆滿後20日內補
提理由書狀於本院，上訴於臺灣高等法院高雄分院。
中    華    民    國    98    年    3     月    24    日
                                    書記官  潘豐益
附錄本判決論罪科刑法條：
槍砲彈藥刀械管制條例第8條第4款：
未經許可，持有、寄藏或意圖販賣而陳列第1 項所列槍枝者，處
3 年以上10年以下有期徒刑，併科新臺幣700 萬元以下罰金。


司法院資訊處製作；財團法人民間司法改革基金會備份。
